【裁判字號】    89,簡上,79
【裁判日期】    891227
【裁判案由】    返還支票
【裁判全文】
臺灣嘉義地方法院民事判決  八十九年度簡上字第七九號
    上  訴  人  乙○○
    被上訴  人  甲○○
右當事人間請求返還支票事件，上訴人對於中華民國八十九年六月八日本院嘉義簡易
庭八十九年度嘉簡字第一五九號第一審判決提起上訴，本院判決如左：
    主  文
原判決關於命上訴人應將被上訴人所簽發，以崙背鄉農會為付款人，分別於八十九年
四月一日及同年五月一日到期，面額均為新台幣捌萬元，票號分別為FA0000000及FA0
000000之支票二紙交還上訴人；上訴人應返還被上訴人新台幣壹萬元之溢付補償金，
並給付新台幣貳萬元之賠償部分，及該部分假執行之宣告，暨除確定部分外訴訟費用
之裁判均廢棄。
右開廢棄部分被上訢人在第一審簡易之訴及假執行之聲請均駁回。
第一審（除確定部分外）及第二審訴訟費用由被上訴人負擔。
    事  實
甲、上訴人方面：
  一、聲明：原判決廢棄。
  二、陳述：與原審判決書所載者相同茲予引用。
  三、證據：援用原審之立證方法。
乙、被上訴人方面：
  一、聲明：駁回上訴。
  二、陳述：與原審判決書所載者相同茲予引用。
  三、證據：援用原審之立證方法。
    理  由
一、本件被上訴人即原告主張向被告蘇癸木、劉彩綢（該二人部分均已確定）承租嘉
    義縣中埔鄉社口村十塊厝十六及十七號之房地，經營紫竹林休息站，相關租賃事
    務之洽談及租金之收取，皆係上訴人即被告乙○○（即蘇癸木之子、劉彩綢之丈
    夫）出面處理。茲因九二一地震後生意欠佳，難以繼續經營，被上訴人即委由丈
    夫廖芳震洽談退租事宜，上訴人乙○○則代表出租人簽立退租協議書一紙，雙方
    約定提前終止租約，扣除被上訴人應付之營業稅、電話費及提前終止租約之補償
    費，出租人即蘇癸木、劉彩綢尚應返還作為租金預付之支票二紙，並返還溢付之
    補償金（下同）新台幣壹萬元。惟事後蘇癸木、劉彩綢非旦未依退租協議書之約
    定履行，反而明知被上訴人已陷於無資力，卻故意將係爭支票向付款人為提示，
    使被上訴人成為金融機構之拒絕往來戶，受有莫大之損害。為此，依退租協議及
    侵權行為之規定，訴請返還係爭支票二紙及溢付補償金壹萬元，並給付貳拾萬元
    之損害賠償金。
二、上訴人即被告則以被上訴人對蘇癸木竊電之刑事告訴未撤回，且系爭房屋之鑰匙
    尚未交還出租人蘇癸木及劉彩綢，被上訴人不得要求返還支票及一萬元等語置辯
    。
三、兩造對於被上訴人曾向蘇癸木、劉彩綢承租系爭房地，訂有租賃契約，嗣後因被
    上訴人經營不善，雙方乃分別委任上訴人及被上訴人之夫廖芳震洽談退租事宜，
    上訴人與被上訴人之夫廖芳震分別代理蘇癸木、劉彩綢與被上訴人立有退租協議
    書一紙之事實，有被上訴人提出之房屋租賃契約書影本及退租協議書影本各乙份
    為證，復為上訴人所不爭執，應堪信為真實。
四、經查，被上訴人所提出之租賃契約書所載之出租人為蘇癸木、劉彩綢，雖然契約
    成立後均由上訴人出面收取租金，且洽談退租事宜，亦由上訴人出面並簽訂退租
    協議書，然上訴人既非系爭租賃契約當事人，充其量亦僅具代理人之地位而已。
    按照代理之法律關係之效力，代理人所為之法律行為其效果係對本人直接發生，
    對代理人而言，並無須負契約上之義務。本件上訴人代理蘇癸木、劉彩綢與被上
    訴人訂立退租協議書，應只對蘇癸木、劉彩綢及被上訴人發生效力。依據上述退
    租協議書之內容固有約定出租人即蘇癸木、劉彩綢應將所收受之被上訴人簽發之
    支票二紙及一萬元，然此項約定應對蘇癸木及劉彩綢發生效力，對於上訴人而言
    ，並無任何拘束力可言。從而，被上訴人起訴請求上訴人應返還所簽發之支票二
    紙及一萬元，為無理由，應予駁回。
五、另被上訴人主張上訴人明知伊已無資力，仍將依所簽發之支票予以提示，致伊被
    列為拒絕往來戶，信用破產，請求上訴人給付二十萬元之損害賠償云云。經查，
    被上訴人對於上訴人有故意破壞其信用之侵權行為及其確受有損害等事實，並未
    舉證證明，無從認為真正，故其請求上訴人應負損害賠償責任，亦無理由，應一
    併駁回之。
六、綜上所述，上訴人抗辯被上訴人不得要求返還支票及一萬元，自屬可採。被上訴
    人主張上訴人應將支票二紙及一萬元返還，並賠償其信用破產之損失，為不足採
    。從而，被上訴人之請求為無理由，不應准許，應予駁回，其就該部分所為假執
    行之聲請亦失所附麗，應併予駁回。原審就此部分判命上訴人給付，併為假執行
    之宣告，尚有未洽。上訴意旨指摘原判決此部分不當，求予廢棄改判，為有理由
    。爰由本院將原判決此部分予以廢棄改判如主文第二項所示。
七、據上論結，本件上訴為有理由，依民事訴訟法第四百三十六條之一第三項、第四
    百五十條、第七十八條，判決如主文。
中      華      民      國    八十九    年     十二     月    二十七    日
~B臺灣嘉義地方法院民事第一庭
~B    審判長法官        王明宏
~B    法      官        馮保郎
~B    法      官        曾文欣
右正本係照原本作成
本判決不得上訴。
中      華      民      國    八十九    年     十二     月    二十八    日
~B    書  記  官         鄭翔元


司法院資訊處製作；財團法人民間司法改革基金會備份。
